臺灣新北地方法院三重簡易庭民事判決
                                   111年度重簡字第1773號
原      告  黃素霞  

            蕭芳宜  
            蕭智文  
            蕭凱儀  

共      同
訴訟代理人  尚佩瑩律師
被      告  趙芯茹  
兼  法  定
代  理  人  趙善果  
            林美雅  
上三人共同
訴訟代理人  
(法扶律師)  李采霓律師
上列當事人間請求侵權行為損害賠償（交通）事件，於民國111
年10月13日言詞辯論終結，本院判決如下：
    主  文
被告應連帶給付原告庚○○新臺幣伍萬玖仟壹佰叁拾伍元，及自民
國一百一十年八月十六日起至清償日止，按年息百分之五計算之
利息。
原告其餘之訴駁回。
訴訟費用由被告連帶負擔百分之二，餘由原告負擔。
本判決原告庚○○勝訴部分得假執行。但被告以新臺幣伍萬玖仟壹
佰叁拾伍元為原告庚○○預供擔保後，得免為假執行。
原告其餘假執行之聲請均駁回。
    事  實  及  理  由
一、原告起訴主張：
(一)緣被告丙○○於民國109年7月18日14時22分許，無照騎乘訴外
    人張躍譯所有之車牌號碼000-0000號普通重型機車，行經新
    北市○○區○○街000號前時，本應注意汽機車行駛時之車前狀
    況及兩車並行之間隔，隨時採取必要之安全措施，且欲超越
    同一車道之前車時，須先按鳴喇叭二單響或變換燈光一次，
    待前行車減速靠邊或以手勢或亮右方向燈表示允讓後，後行
    車始得超越，超越時應顯示左方向燈並於前車左側保持半公
    尺以上之間隔超過，行至安全距離後，再顯示右方向燈駛入
    原行路線，且依當時天候情、日間有自然光線、柏油路面乾
    燥無缺陷亦無障礙物、視距良好等情，無不能注意之情事，
    竟疏未注意上情，為超越前車時，未鳴喇叭或變換燈光示警
    ，亦無注意與前車並行之間隔，即貿然右側超車等過失，而
    與訴外人蕭榮良（下稱其名）騎乘之車牌號碼000-000號普
    通重型機車（下稱系稱機車）發生碰撞，造成蕭榮良人車倒
    地，受傷死亡。原告庚○○因本件事故支出蕭榮良之醫療費用
    新臺幣（下同）680元、殯葬費用31萬7,590元，且原告乙○○
    、戊○○、庚○○及己○○亦因此身心受有相當之痛苦，併依序請
    求精神慰撫金200萬元、100萬元、100萬元及100萬元，再分
    別扣除原告等已領強制保險各40萬元。基上，核計因本件事
    故原告乙○○所受損害為160萬元（計算式：200萬元－40萬元＝
    160萬元）、原告戊○○所受損害為60萬元（計算式：100萬元
    －40萬元＝60萬元）、原告庚○○所受損害為91萬8,270元（計
    算式：680元＋31萬7,590元＋100萬元－40萬元＝91萬8,270元）
    、原告己○○所受損害為60萬元（計算式：100萬元－40萬元＝6
    0萬元）。又被告丙○○於本件事故發生時為限制行為能力人
    ，其父母即被告丁○○、被告甲○○為其法定代理人，依民法第
    187條第1項之規定，自應與被告丙○○負連帶損害賠償責任。
    為此，爰依侵權行為之法律關係，請求被告應連帶給付原告
    乙○○所受損害為160萬元、原告戊○○所受損害為60萬元、原
    告庚○○所受損害為91萬8,270元、原告己○○所受損害為60萬
    元，及均自起訴狀繕本送達翌日起至清償日止，按年息百分
    之5計算之利息。
(二)對被告抗辯之陳述：
　1.鈞院就本件事實之認定不受新北市車輛事故鑑定覆議會鑑定
    覆議意見書（下簡稱鑑定覆議意見書）之拘束。本件事故發
    生時蕭榮良與被告丙○○所駕車輛為前後關係，非並行關係，
    復佐以現場監視器畫面，足見蕭榮良未違反道路交通安全規
    則第94條第3項之規定，則鑑定覆議意見書及新北市政府車
    輛行車事故鑑定會鑑定意見書（下簡稱鑑定意見書）就蕭榮
    良部分法令適用有違誤，認應依鑑定意見書之結論即被告丙○○為肇事主因之結論，較為可採。又鑑定覆議意見書所認定
    之違規項目較鑑定意見書多，卻逕認雙方為同為肇事原因自
    與事實認定有所矛盾，縱認定雙方同為肇事原因，被告丙○○
    既有多項違規，其對本件事故自應負較大之過失責任，其過
    失比例即非二分之一。
　2.原告等之經濟狀況亦屬不佳，自不因被告單方稱經濟弱勢即
    受精神慰撫金酌減之不利益。
二、被告則請求駁回原告之訴，陳明如受有不利益判決，願供擔
    保免為假執行，並以：鑑定覆議意見書既已認定蕭榮良與被
    告丙○○同為肇事原因，有與有過失，則過失比例應各二分之
    一，自應依民法第217條之規定為過失相抵。另對於原告庚○○支出殯葬費用31萬7,590元部分及醫藥費680元部分俱不爭
    執，惟原告等所請求之精神慰撫金額過高，請鈞院斟酌被告
    等人為經濟弱勢、本件事故有過失相抵等情，認原告等分別
    得請求之精神慰撫金於過失相抵後各為30萬元適當。此外，
    依強制汽車責任保險法第32條之規定，原告等所受損害已悉
    數由強制保險理賠共計160萬元已悉數受償等語，以資抗辯
    。
三、法院之判斷：
(一)原告主張被告丙○○於上揭時、地騎乘普通重型機車，因於超
    越前車時未鳴喇叭或變換燈光示警，未於行駛時注意車前之
    狀況及與前車並行之間隔，即貿然右側超車等過失，致與蕭
    榮良騎乘之系爭機車發生碰撞，造成蕭榮良死亡之事實，業
    據其提出亞東紀念醫院診斷證明書、臺灣新北地方法院少年
    法庭110年度少護字第564號裁定、醫療財團法人徐元智醫藥
    基金會亞東紀念醫院醫療費用收據、三聖寶塔骨灰（骸）存
    放單位/靈位/骨罈/光明燈訂單、新北市政府殯葬管理處使
    用設施規費繳納收據、統一發票及殯葬費用收據等件為證，
    且被告丙○○所為涉犯刑事過失致死罪嫌，經本院以110年度
    少護字第564號裁定「丙○○交付保護管束。」確定在案，此
    經本院依職權調取上開少年保護事件調查審理卷宗及本院11
    0少護執字第748號執行卷宗核閱屬實，並有本院110年度少
    護字第564號少年法庭裁定附卷可稽，固堪信實。惟被告對
    於本件事故之肇事責任、過失比例及精神慰撫金之金額有所
    爭執，並以上開情詞置辯。
(二)按汽車行駛時，駕駛人應注意車前狀況及兩車並行之間隔，
    並隨時採取必要之安全措施，不得在道路上蛇行，或以其他
    危險方式駕車。汽車超車時，應依下列規定：…。五、前行
    車減速靠邊或以手勢或亮右方向燈表示允讓後，後行車始得
    超越。超越時應顯示左方向燈並於前車左側保持半公尺以上
    之間隔超過，行至安全距離後，再顯示右方向燈駛入原行路
    線。道路交通安全規則第94條第3項及第101條第1項第5款分
    別定有明文。次按行車遇有轉向、減速暫停、讓車、倒車、
    變換車道等情況時所用之燈光及駕駛人之手勢，應依下列規
    定：…。一、右轉彎時，應先顯示車輛前後之右邊方向燈光
    ，或由駕駛人表示左臂向上，手掌向右微曲之手勢。 復有
    同法第91條第1項第1款有明文規定。經查，本件被告丙○○於
    警詢時稱：「（問：你於何時、何地、駕何車與何車發生事
    故？請你詳述車禍發生經過情形？你MPS-9077號碰撞點位於
    何處？對向車道之車流為何？你有無發現對方機車？你車速
    為何？你有無適當駕照？）答：我於109年07月18日14時25
    分許，在事故地點，我因為欲右轉龍安路所以比較靠右，見
    到對方的車輛普重機593-BNL號騎在我的左前方，我持續往
    前直行，在快要跟他並行的時候，對方突然往右轉沒有打方
    向燈，我車的車頭與對方發生擦撞，我就往右倒，被我的車
    輛壓住，對方壓在我車上，後來有路人過來，幫我們把車輛
    移開，然後幫我們報警叫救護車。碰撞處是車頭。車流不多
    。我有看到對方騎在我的左前方。我車速30-40公里。我沒
    有駕照。」等語，有警詢筆錄存卷可按，復佐以道路交通事
    故現場圖及現場監視器畫面等資料，足見被告丙○○無照騎車
    行經肇事地點為超越前車時，未鳴喇叭或變換燈光示警，亦
    未注意與前車並行之間隔，即貿然右側超車致本件事故發生
    ，有違道路交通安全規則第94條第3項及第101條第1項第5款
    等規定，然被害人蕭榮良亦於欲右偏、右彎無顯示右邊方向
    燈或以手勢示警後車，即有右偏行駛未注意右側來車之過失
    致肇事，自違反同法第91條第1項第1款之規定，堪認被告丙○○及蕭榮良就本件事故之發生同為肇事原因。雖原告主張蕭
    榮良無肇事責任，認應以鑑定意見書之結論即被告丙○○為肇
    事主因之結論較為可採等語。惟查，本件事故之肇事責任歸
    屬，依新北市政府車輛行車事故鑑定會鑑定意見書固認定「
    一、丙○○無照駕駛普通重型機車，未注意車前狀況，為肇事
    主因。二、蕭榮良駕駛普通重型機車，右偏行駛未注意右側
    來車，為肇事次因。」，有新北市政府交通事件裁決處109
    年12月14日新北裁鑑字第1095398493號函檢附之新北車鑑字
    第0000000號鑑定意見書乙份在卷可參，然被告不服，再經
    新北市車輛行車事故鑑定覆議會鑑定，復據本件事故係被告
    丙○○無照駕駛普通重型機車，蕭榮良駕駛系爭機車，被告丙○○沿新莊區八德街往龍安路方向行駛，行經肇事地點，右側
    超車未注意車前狀況，與同向左前方右偏行駛未注意右來車
    之系爭機車發生碰撞，並佐以警訊筆錄、道路交通事故現場
    圖、道路交通事故現場照片、監視器影像畫面等資料，且汽
    車超越時應顯示左方向燈並於前車左側保持半公尺以上之間
    隔超過，行至安全距離後，再顯示右方向燈駛入原行路線，
    及汽車行駛時，駕駛人應注意車前狀況及兩車並行之間隔，
    並隨時採取必要之安全措施等，綜合上揭肇事行為、佐證資
    料及路權歸屬等情為肇事分析，足認被告丙○○之過失侵權行
    為違反道路交通安全規則第94條第3項及第101條第1項第5款
    規定，而蕭榮良欲右偏、右彎亦無顯示右邊方向燈或以手勢
    示警後車而突然無預警右偏、右彎，則有違同法91條第1項
    第1款規定，是雙方均有違反上開道路交通安全規則之規定
    致肇事，故新北市政府車輛行車事故鑑定覆議會鑑定覆議意
    見認定「丙○○駕駛普通重型機車，右側超車未注意車前狀況
    ；蕭榮良駕駛普通重型機車，右偏行駛未注意右側來車，雙
    方同為肇事原因。另丙○○無照駕駛普通重型機車有違規定。
    」，此有新北市政府交通局110年3月10日新北交安字第1100
    084195號函所附鑑定覆議意見書附卷可佐，上開鑑定覆議意
    見亦與本院上開認定之結果相符，是原告此部分之主張，自
    難憑採，被告丙○○與蕭榮良對本件事故之發生應共同負過失
    責任甚明。
(三)第按因故意或過失，不法侵害他人之權利者，負損害賠償責
    任。汽車、機車或其他非依軌道行駛之動力車輛，在使用中
    加損害於他人者，駕駛人應賠償因此所生之損害。無行為能
    力人或限制行為能力人，不法侵害他人之權利者，以行為時
    有識別能力為限，與其法定代理人連帶負損害賠償責任。民
    法第184條第1項前段、第187條第1項前段、第191條之2前段
    分別定有明文。又不法侵害他人致死者，對於支出醫療及增
    加生活上需要之費用或殯葬費之人，亦應負損害賠償責任。
    被害人對於第三人負有法定扶養義務者，加害人對於該第三
    人亦應負損害賠償責任。不法侵害他人致死者，被害人之父
    、母、子、女及配偶，雖非財產上之損害，亦得請求賠償相
    當之金額。民法第192條第1項、第2項及第194條亦有明文規
    定。查本件被告丙○○為92年8月22日出生，其於本件事故發
    生時係未滿20歲之限制行為能力人，有全戶戶籍資料查詢結
    果在卷足憑，依前揭規定，被告丁○○及被告甲○○於被告丙○○
    行為時為其法定代理人，且被告丙○○係騎車致本件事故發生
    ，堪認其行為時有識別能力，是原告向被告丙○○之法定代理
    人即被告丁○○及被告甲○○請求負連帶賠償責任，即屬有據。
    茲就原告等請求之損害賠償金額及項目審酌如下：
　1.原告庚○○請求之醫療費用680元及殯葬費用31萬7,590元部分
    ：原告庚○○主張因本件事故致蕭榮良受傷、死亡而支出醫療
    費用680元及殯葬費用31萬7,590元等情，業據其提出醫療財
    團法人徐元智醫藥基金會亞東紀念醫院醫療費用收據、三聖
    寶塔骨灰（骸）存放單位/靈位/骨罈/光明燈訂單、新北市
    政府殯葬管理處使用設施規費繳納收據、統一發票及殯葬費
    用收據等件為證，被告俱不爭執，是原告執此主張，自屬有
    據，應予准許。
　2.原告等請求之精神慰撫金部分：按慰藉金係以精神上所受無
    形之痛苦為準，非如財產損失之有價額可以計算，究竟如何
    始認為相當，自應審酌被害人及加害人之地位、家況、及被
    害人所受痛苦之程度暨其他一切情事，定其數額（最高法院
    48年度台上字第798號判例意旨參照）。查蕭榮良因本件被
    告丙○○之過失傷害行為，而受有頭頸部外傷及頸椎過度伸展
    骨折等傷害，造成頸部脊髓損傷、窒息及心跳停止，急救無
    效死亡，蕭榮良之親屬即原告等精神上自受有相當之痛苦。
    爰審酌原告乙○○係國小畢業，為蕭榮良之配偶，與其相互扶
    持結縭近50年，無正職，偶有兼職顧廟，每月收入約2,000
    至5,000元，110年度給付總額18萬1,866元，名下土地2筆，
    111年度財產總額9萬9,216元；原告戊○○為專科畢業，現任
    職保險業務員，月收入約3萬元，110年度給付總額40萬0,51
    6元，名下有房屋及土地各1筆，111年度財產總額128萬9,05
    0元；原告庚○○為高職畢業，現任職機電維修兼職險業務，
    約收入約6萬元，110年度給付總額80萬4,832元，名下有房
    屋及土地各1筆，111年度財產總額128萬9,050元；原告己○○
    為高職畢業，目前無工作，以每月2,000元兒少補助及6歲女
    兒生父每月支付1萬5,000元至2萬元維持家庭生活，名下無
    財產；被告丙○○為高職肄業，名下無財產；被告丁○○為高職
    畢業，110年度給付總額9,271元，名下有汽車、房屋及土地
    各1筆，111年度財產總額161萬2,300元；被告甲○○為高職畢
    業，110年度給付總額28萬0,393元，名下有投資1筆，109年
    度財產總額5萬3,990元，此業據原告陳明在卷，並有本院依
    職權調閱兩造最近一年度稅務電子閘門財產所得調件明細表
    及兩造之全戶戶籍資料查詢結果等件可按，以及被告丙○○實
    際加害情形暨原告乙○○係喪偶之痛，其餘原告戊○○、庚○○及
    己○○之年齡、生活背景及職業收入雖有不一，惟基於子女之
    身分，喪父所受精神之苦痛則屬相同，上開原告等所受損害
    程度等一切情狀，認原告乙○○請求精神慰撫金200萬元，尚
    屬過高，應酌減為80萬元，始為適當；其餘原告戊○○、庚○○
    及己○○各請求精神慰撫金100萬元，要屬過高，均應酌減為6
    0萬元，始屬適當，是逾此範圍之請求，即屬無據，礙難准
    許。準此，原告乙○○、戊○○、庚○○及己○○依序請求80萬元、
    60萬元、60萬元及60萬元，為有理由，應予准許。
  3.綜上所述，原告等因被告丙○○侵權行為所受之損害，分別計
    為：原告乙○○80萬元、原告戊○○60萬元、原告庚○○91萬8,27
    0元（計算式：680元＋31萬7,590元＋60萬元＝91萬8,270元）
    及原告己○○60萬元。
(四)惟按損害之發生或擴大，被害人與有過失者，法院得減輕賠
    償金額或免除之。民法第217條第1項定有明文。查本件事故
    之發生，被告丙○○固有未依規定超車、未注意車前狀況及與
    前車並行之間隔距離等過失，惟系爭機車之駕駛人即蕭榮良
    亦同有右偏行駛未注意右側來車之過失，有如前述，是蕭榮
    良對本件事故之發生有與有過失。雖原告主張縱雙方同為肇
    事原因，被告丙○○既有多項違規，其對本件事故自應負較大
    之過失責任等語，然事故之過失比例應以個案實際情形具體
    判斷，非徒憑違反規定之多寡逕認定過失責任程度。本院綜
    合雙方過失情節及相關事證，認蕭榮良之過失程度為十分之
    五，被告丙○○之過失程度為十分之五，是被告應分別連帶賠
    償原告乙○○之金額為40萬元（計算式：80萬元×5/10＝40萬元
    ）、原告戊○○之金額為30萬元（計算式：60萬元×5/10＝30萬
    元）、原告庚○○之金額為45萬9,135元（計算式：91萬8,270
    元×5/10＝45萬9,135元）及原告己○○之金額為30萬元（計算
    式：60萬元×5/10＝30萬元）。  
四、再按保險人依強制汽車責任保險法規定所為之保險給付，視
    為被保險人損害賠償金額之一部分，被保險人受賠償請求時
    ，得扣除之，強制汽車責任保險法第32條定有明文。查本件
    原告等已各受領取強制責任保險金40萬元，業據原告於起訴
    狀陳明在卷，依上開規定，原告所得請求之金額自應再扣除
    該筆保險理賠金。是原告乙○○得請求被告連帶給付之金額應
    為0元（計算式：40萬元－40萬元＝0元）即其所受領之保險金
    已填補其所受損害；原告戊○○得請求被告連帶給付之金額應
    為0元（計算式：30萬元－40萬元＝-10萬元），可知其所受領
    之保險金已逾所受之損害，不得再為請求；原告庚○○得請求
    被告連帶給付之金額應為5萬9,135元（計算式：45萬9,135
    元－40萬元＝5萬9,135元），核屬正當；原告己○○得請求被告
    連帶給付之金額應為0元（計算式：30萬元－40萬元＝-10萬元
    ），即其所受領之保險金亦逾所受之損害，自不得再行請求
    。
五、末按給付無確定期限者，債務人於債權人得請求給付時，經
    其催告而未為給付，自受催告時起，負遲延責任。其經債權
    人起訴而送達訴狀，或依督促程序送達支付命令，或為其他
    相類之行為者，與催告有同一之效力。遲延之債務，以支付
    金錢為標的者，債權人得請求依法定利率計算之遲延利息。
    應付利息之債務，其利率未經約定，亦無法律可據者，年息
    為百分之5。民法第229條、第233條第1項及第203條分別定
    有明文。本件原告等對被告之侵權行為債權，核屬無確定期
    限之給付，依前揭說明，原告主張自起訴狀繕本送達翌日即
    111年8月16日起至清償日止，按年息百分之5計算之利息，
    自屬正當。　　
六、從而，原告依侵權行為之法律關係，請求被告應連帶給付原
    告庚○○5萬9,135元，及自起訴狀繕本送達翌日即111年8月16
    日起至清償日止，按年息百分之5計算之利息之範圍內，為
    有理由，應予准許。逾此部分之請求，均為無理由，應予駁
    回。
七、本件事證已臻明確，兩造其餘主張陳述及所提之證據，經審
    酌後於本件判決結果無影響，爰不逐一論述，併予敘明。
八、本件原告庚○○勝訴部分係依民事訴訟法第427條第1項規定，
    適用簡易程序所為被告敗訴之判決，爰依同法第389條第1項
    第3款之規定，應依職權宣告假執行；並依被告之聲請，酌
    定相當金額，准許被告預供擔保後免為假執行。至原告敗訴
    部分，其假執行之聲請，均失所附麗，應併予駁回。
九、結論：原告之訴為一部有理由，一部無理由，依民事訴訟法
    第436條第2項、第79條、第389條第1項第3款，判決如主文
    。
中　　華　　民　　國　　111 　年　　10　　月　　21　　日
                      臺灣新北地方法院三重簡易庭
                          法      官  彭松江
以上正本係照原本作成。
如不服本判決，應於送達後20日內，向本院提出上訴狀並表明上
訴理由，如於本判決宣示後送達前提起上訴者，應於判決送達後
20日內補提上訴理由書（須附繕本）。
中　　華　　民　　國　　111 　年　　10　　月　　24　　日
                          書  記  官  許雁婷